【裁判字號】    99,易,1492
【裁判日期】    990730
【裁判案由】    詐欺
【裁判全文】
臺灣板橋地方法院刑事判決              99年度易字第1492號
公  訴  人  臺灣板橋地方法院檢察署檢察官
被      告  丙○○
上列被告因詐欺案件，經檢察官提起公訴（99年度偵字第8351號）
，本院判決如下：
    主  文
本件免訴。
    理  由
一、公訴意旨略以：被告丙○○明知於金融機構開立存款帳戶並
    無積極資格之限制，而蒐集人頭帳戶用以犯罪之社會現象則
    層出不窮，是若將金融機構帳戶存摺、金融卡及提款密碼交
    付他人使用，可能因此供不法詐欺集團份子用以詐使他人匯
    入款項後，再加以提領運用，而能預見可能因此幫助他人從
    事詐欺取財犯罪，竟仍認此不違背其本意，於民國94年6 月
    20日，於聯邦商業銀行西盛分行（位於臺北縣新莊市○○○
    路24號）申請開立帳戶（帳號：0000000000000 ）後，於94
    年6 月21日，將上開帳戶之存摺1 本、提款卡1 張，連同其
    前於93年12月29日因供薪資入帳之用，而於中華郵政股份有
    限公司新莊後港路郵局所申請開立之帳戶（帳號：00000000
    000000）之存摺1 本、提款卡1 張，以總價新台幣( 下同）
    6000元之代價，在臺北縣新莊市○○路○○路邊，出租予姓
    名、年籍不詳之成年男子，並將上開提款卡2 張之提款密碼
    告知該成年男子。該成年男子所屬詐欺集團之成員即基於意
    圖為自己不法所有之犯意，由其中某不詳成員於94 年6月22
    日下午1 時許，撥打電話聯繫乙○○，佯稱乙○○之子遭人
    押走，需匯款20萬元，否則將殺死其子，使乙○○陷於錯誤
    ，依指示於該日下午1 時44分許，至高雄縣阿蓮郵局，操作
    自動櫃員機而匯出20萬元至丙○○之新莊後港路郵局帳戶；
    再由其中某不詳成員於同年7 月20日上午9 時30分許，撥打
    電話聯繫甲○○，佯裝甲○○之子遭人押走，需匯款5 萬元
    ，始將之釋放，使甲○○陷於錯誤，依指示委由友人龍阿妹
    於同日上午10時許，至位於台中縣大甲鎮○○路○ 段833 號
    之復華商業銀行大甲分行，操作自動櫃員機而匯出5 萬元至
    丙○○上開聯邦商業銀行西盛分行帳戶。嗣乙○○、甲○○
    均發覺受騙，因而報警處理，始為警查悉上情。因認被告涉
    犯刑法第30條第1 項、第339 條第1 項之幫助詐欺取財罪嫌
    。
二、按案件曾經判決確定者，應諭知免訴之判決，且得不經言詞
    辯論為之，刑事訴訟第302 條第1 款、第307 條分別定有明
    文。又訴訟上所謂一事不再理之原則，關於實質上一罪或裁
    判上一罪，亦均有其適用，復有最高法院60年臺非字第77號
    判例可資參照。次按行為後法律有變更者，適用行為時之法
    律，但行為後之法律有利於行為人者，適用最有利於行為人
    之法律，95年7 月1 日修正施行之刑法第2 條第1 項亦有明
    定。查刑法第56條關於連續犯之規定，業於94年1 月7 日經
    修正刪除，並於95年7 月1 日施行，將連續數行為而犯同一
    之罪名者，以一罪論，但得加重其刑至二分之一之情形，修
    正為應予分論併罰，經比較修正前、後之規定，自以修正前
    之規定較有利於被告，依前揭說明，即應適用修正前關於連
    續犯之規定，合先敘明。
三、經查：被告丙○○能預見將帳戶提供予姓名年籍不詳之人使
    用，可能幫助不詳之犯罪集團提領獲取詐欺犯罪所得，竟基
    於幫助詐欺之犯意，將其所有於91年5 月31日開立之臺灣中
    小企業銀行（下稱中小企銀）新莊分行00000000000 號帳戶
    之存摺、提款卡及密碼，於開戶後之不詳時間、地點，交給
    某真實姓名年籍不詳之人，以提供該人所屬詐欺集團使用，
    藉以幫助上開詐騙集團成員詐欺取財之犯行。該詐騙集團成
    員取得上開帳戶後，即基於詐欺犯意，在雅虎奇摩拍賣網站
    上刊登販賣行動電話之訊息，供不特定人競標購買，致陳怡
    宏、劉家聲與張央鵬陷於錯誤而下標購買，並依指示於95年
    1 月10日某時、同年1 月10日14時59分與同年1 月11日11時
    32分，先後以ATM 自動櫃員機轉帳方式匯款新臺幣1,920 元
    、7,600 元與3,760 元至丙○○上開中小企銀新莊分行帳戶
    內，嗣因陳怡宏、劉家聲與張央鵬遲未收到標得之物品，方
    知受騙，業經本院以97年度簡字第1540號判決犯幫助詐欺取
    財罪，處有期徒刑6 月，如易科罰金，以銀元300 元即新臺
    幣900 元折算一日，減為有期徒刑3 月，如易科罰金，以銀
    元300 元即新臺幣900 元折算一日，嗣於97年5 月20日確定
    在案（以下簡稱前案），有上開判決書、聲請簡易判決處刑
    書，及臺灣高等法院被告前案紀錄表各乙份在卷可考。而本
    案檢察官聲請簡易判決處刑意旨所指被告於94年6 月20日，
    於聯邦商業銀行西盛分行（位於臺北縣新莊市○○○路24號
    ）申請開立帳戶（帳號：0000000000000 ）後，於94年6 月
    21日，將上開帳戶之存摺1 本、提款卡1 張，連同其前於93
    年12月29日因供薪資入帳之用，而於中華郵政股份有限公司
    新莊後港路郵局所申請開立之帳戶（帳號：00000000000000
    ）之存摺1 本、提款卡1 張，以6000元之代價，在臺北縣新
    莊市○○路○○路邊，出租予姓名、年籍不詳之成年男子，
    因認被告涉幫助詐欺集團成員詐騙財物之犯行，核與前案幫
    助詐欺取財犯行時間緊接( 被告中小企銀帳戶雖於91年1 月
    13日開立，惟該帳戶於94年6 月20日經提領為餘額35元後，
    即未再有任何之往來明細，迄95年1 月10日復開始於同年月
    10日、11日、19日有不正常之存提，見臺灣板橋地方法院檢
    察署96年度他字第32、33頁) ，手段相同、所犯又係屬構成
    要件相同之罪。按連續犯之所謂出於概括犯意，僅須其多次
    犯罪行為自始均在一個預定犯罪計劃以內，出於主觀上始終
    同一犯意之進行即屬之( 最高法院70年臺上字第6296號判例
    意旨參照) ，被告於本院訊問時並供承：伊是一星期之內賣
    出3 本帳戶，而且都是賣給同一人，而被告前案之犯行，詐
    欺集團雖在95年1 月10日才開始使用被告之帳戶，然依被告
    之帳戶往來明細，於94年6 月20日即將帳戶餘額提領幾殆盡
    ，其後即未再有往來紀錄，顯於當時即將帳戶交出，而本案
    起訴書所指被告交出帳戶之時間為94年6 月20日、21日，前
    後交出帳戶時間確應於一星期之內，堪認被告前後兩次犯行
    ，顯基於概括犯意為之，二者有修正前刑法第56條所定連續
    犯之裁判上一罪關係，本案犯罪事實自為前案確定判決既判
    力效力所及。從而檢察官就業經判決確定之同一案件再行聲
    請簡易判決處刑，依照首揭判例意旨及說明，爰不經言詞辯
    論，逕為諭知免訴之判決。
據上論斷，應依刑事訴訟法第302 條第1 款、第307 條，判決如
主文。
中    華    民    國    99    年    7     月    30    日
                  刑事第四庭    審判長法  官  樊季康
                                      法  官  何燕蓉
                                      法  官  徐子涵
上列正本證明與原本無異。
如不服本判決，應於判決送達後10日內敘明上訴理由，向本院提
出上訴狀 (應附繕本) ，上訴於臺灣高等法院。其未敘述上訴理
由者，應於上訴期間屆滿後20日內向本院補提理由書「切勿逕送
上級法院」。
                                      書記官  張桐嘉
中    華    民    國    99    年    7     月    30    日

司法院資訊處製作；財團法人民間司法改革基金會備份。
